【裁判字號】    92,上易,1483
【裁判日期】    920827
【裁判案由】    竊盜
【裁判全文】
臺灣高等法院臺中分院刑事判決                  九十二年度上易字第一四八三號
    上  訴  人  臺灣台中地方法院檢察署檢察官
    被      告  甲○○
右上訴人因竊盜案件，不服臺灣台中地方法院八十八年度易字第一三一三號中華民國
九十二年六月五日第一審判決（起訴案號：臺灣台中地方法院檢察署八十八年度偵字
第六三八一號），提起上訴，本院判決如左：
      主  文
原判決撤銷。
甲○○竊盜，處有期徒刑肆月，如易科罰金，以參佰元（新台幣玖佰元）折算壹日。
緩刑參年。
      事  實
一、甲○○有竊盜、妨害兵役等前科，其意圖為自己不法之所有，於民國八十七年一
    月六日凌晨四時許，在臺中市○○區○○路一段二十號前，竊取丙○○所有車牌
    號碼：ＴＢＴ–四六六號輕型機車一部，得手後供己代步之用。嗣於同年二月二
    日凌晨三時許，騎乘上開機車，行經彰化縣彰化市○○路與民生路交岔路口，不
    慎發生車禍，而為警在上址查獲。
二、案經彰化縣警察局移送台灣彰化地方法院檢察署呈台灣高等法院檢察署核移台灣
    台中地方法院檢察署檢察官偵查起訴。
      理  由
一、被告甲○○於右揭時地，為本件犯行時，係屬精神正常之人。八十七年七月六日
    因遭受電擊後之低血氧腦病變，導致器質精神分裂症，記憶功能嚴重缺損，影響
    日常生活之自我照顧及執行，在安養中心復健相當時日，有澄清醫院診斷證明書
    及私立中國醫藥學院附設醫院診斷證明書、八十八年六月二十五日院歷字第八八
    ０六一一二八號函所示病情資料附卷可考。原審法院八十八年間審理時，被告因
    器質性精神病，致有上開失憶症及紊亂行為，原審法院爰於八十八年七月一日裁
    定停止審判等情，有刑事裁定一紙在卷可稽。嗣被告經相當時日之調養，於原審
    法院九十二年五月二十六日審理時，意識清楚，能與人溝通及清楚回答問題，是
    其因疾病不能到庭之原因已消滅，合先敘明。
二、被告於八十七年二月二日確實騎乘上開被害人丙○○所失竊機車與他人發生車禍
    之事實，業據被告於警訊及偵查中自白在卷，核與被害人指述失竊情節相符，並
    有贓物認領保管收據、車輛竊盜、車牌失竊資料個別查詢報告–查詢車輛認可資
    料各一紙附卷可稽。被告於警訊及偵查中雖辯稱：因伊至台中市無車代步，該機
    車係於八十七年一月三十日在台中市火車站向綽號「聰文」之友人所借用，「聰
    文」住在彰化市○○路，在彰化市某家汽車修理廠工作，未告知機車來源，「聰
    文」聯絡電話亦已遺失，無法找到云云。然查：I被害人失竊機車係在被告占有
    情形下為警查獲已見前述。II依上開查詢資料所示，本案機車係八十五年份，排
    氣量四十九ＣＣ，於被告被查獲之八十七年二月二日時尚屬新品，就常理而論，
    事發後無法取得聯絡，不相熟識之友人焉有出借貴重物品之理。III就被告辯解內
    容觀之，「聰文」之住所及工作場所均在彰化市，何以因被告在台中市無代步車
    輛，而出借上開機車，客觀上亦難以理解。綜合上述，被告所辯難以採信，本件
    事證明確，被告犯行堪以認定。
三、核被告所為係犯刑法第三百二十條第一項之竊盜罪。原審不察，遽予無罪之諭知
    ，自有未洽，檢察官上訴意旨，指摘原判決不當，非無理由，自應予撤銷改判，
    爰審酌被告犯罪之動機、目的、手段、生活狀況、智識程度、犯罪所生之損害及
    犯罪後態度等一切情狀，量處如主文第二項所示之刑。又查九十年一月四日修正
    ，同年月十日經總統公布施行之刑法第四十一條第一項規定：「犯最重本刑為五
    年以下有期徒刑以下之刑之罪，而受六個月以下有期徒刑或拘役之宣告，因身體
    、教育、職業、家庭之關係或其他正當事由，執行顯有困難者，得以一元以上三
    元以下折算一日，易科罰金。但確因不執行所宣告之刑，難收矯正之效，或難以
    維持法秩序者，不在此限」，亦即修正前刑法第四十一條原規定所犯最重本刑為
    三年以下有期徒刑之罪，而受六個月以下有期徒刑或拘役之宣告，因身體、教育
    、職業或家庭之關係，執行顯有困難者得為易科罰金，已修正為同條第一項前段
    為所犯最重本刑為五年以下有期徒刑之刑之罪，而受六個月以下有期徒刑或拘役
    之宣告，因身體、教育、職業、家庭之關係或其他正當事由，執行顯有困難，得
    為易科罰金，並於同年一月十二日生效，比較新舊法以新法較有利於行為人，自
    應為被告有利之認定，併為諭知易科罰金之折算標準。被告前曾因妨害兵役罪，
    經法院減處有期徒刑三月十五日，於七十八年七月二十日執行完畢，有台灣彰化
    地方法院檢察署刑案資料查註紀錄表附卷可憑，其於前受有期徒刑執行完畢後五
    年以內未曾受有期徒刑以上刑之宣告，斟酌其於本件犯罪後，遭受上開意外傷害
    ，經過多年療養，逐漸康復，且依卷附被告前案紀錄表所示，於本案發生後，被
    告並無其他犯行，認為經此科刑之教訓應能倍加警惕，本院認對被告所宣告之刑
    ，以暫不執行為適當，爰併宣告緩刑三年，以勵遷善。
四、被告經合法傳喚，無正當理由而不到庭，爰不待其陳述，逕行判決。
五、據上論結，應依刑事訴訟法第三百六十九條第一項前段、第三百六十四條、第二
    百九十九條第一項前段、第三百七十一條，刑法第二條第一項前段、第三百二十
    條第一項、第四十一條第一項前段、第七十四條第二款，罰金罰鍰提高標準條例
    第一條前段、第二條判決如主文。
本案經檢察官乙○○到庭執行職務。
中      華      民      國    九十二     年    八      月    二十七     日
                                   臺灣高等法院臺中分院刑事第四庭
                                         審判長法  官  劉  登  俊
                                               法  官  蕭  錦  鍾
                                               法  官  江  德  千
右正本證明與原本無異。
不得上訴。
                                               書記官  鄧  智  惠
中      華      民     國    九十二     年      八       月   二十九   日
                                                                        Ｆ


司法院資訊處製作；財團法人民間司法改革基金會備份。
